臺灣橋頭地方法院民事裁定
110年度消債更字第75號
聲　請　人　
即債務人　　蔡素如　000000000000000000000000000000000000
00000000000000000000000000000000000000000000000000
代　理　人　熊健仲律師
上列當事人因消費者債務清理事件聲請更生，本院裁定如下：
    主  文
聲請人蔡素如自民國一百一十年十一月十五日下午四時起開始更
生程序。
命司法事務官進行本件更生程序。
    理  由
一、聲請意旨略以：聲請人即債務人蔡素如前向金融機構辦理消
    費借貸、信用卡契約、信用貸款等，致積欠無擔保債務計新
    臺幣（下同）6,345,986元，因無法清償債務，乃於民國110
    年1月間向本院聲請前置調解，因無法負擔債權人所提還款
    方案而於同年3月11日調解不成立，因聲請人有不能清償債
    務或有不能清償之虞，復未經法院裁定開始清算程序或宣告
    破產，爰依法聲請准予裁定更生等語。
二、按「債務人不能清償債務或有不能清償之虞者，得依本條例
    所定更生或清算程序，清理其債務。」消費者債務清理條例
    （下稱消債條例）第3條定有明文。衡以消費者與金融機構
    間債之關係之發生，係依契約自由原則及相互間之信賴為基
    礎，此為社會經濟活動得以維繫及發展之重要支柱，債務人
    經濟窘迫，固不應任其自生自滅，債權人一方之利益，仍不
    能因之摒棄不顧。是債務人於協商程序中，自應本於個人實
    際財產及收支狀況，依最大誠信原則，商討解決方案。如終
    究不能成立協商，於聲請更生或清算時，法院審酌上開條文
    所謂「不能清償或有不能清償之虞」，自宜綜衡債務人全部
    收支、信用及財產狀況，評估是否因負擔債務，而不能維持
    最基本之生活條件；所陳報之各項花費，是否確屬必要性之
    支出；如曾有協商方案，其條件是否已無法兼顧個人生活之
    基本需求等情，為其判斷之準據。
三、經查：
  ㈠聲請人前向各金融機構辦理消費借貸、信用卡契約、信用貸
    款等，致現積欠無擔保債務至少6,345,986元，前即因無法
    清償債務，而於110年1月間向本院聲請前置調解，因無法負
    擔債權人所提還款方案而於110年3月11日調解不成立等情，
    有110年1月18日前置調解聲請狀所附債權人清冊、財團法人
    金融聯合徵信中心前置協商專用債權人清冊、信用報告、調
    解筆錄等件在卷可稽，堪信為真實。
  ㈡聲請人現任職於台南市立醫院，依109年12月至110年8月薪資
    明細單所示，每月勞健保費、伙食費、福利金、宿舍費、停
    車費等費用約4,074元，且此期間未扣除強制執行扣薪之薪
    資總額為450,966元，另領有年終獎金、端午獎金50,470元
    ，核每月平均薪資、獎金約54,313元，而其名下僅南山人壽
    保險解約金3,166元，108、109年度申報所得分別為828,672
    元、804,047元，核109年度每月平均所得67,004元，現勞工
    保險投保薪資45,800元等情，有財產及收入狀況說明書、勞
    工保險被保險人投保資料表、綜合所得稅各類所得資料清單
    暨國稅局財產歸屬資料清單、110年9月23日陳報㈣狀所附薪
    資明細單、薪資轉帳存摺內頁、南山人壽保險股份有限公司
    110年7月14日南壽保單字第C1971號函、本院稅務電子閘門
    財產所得調件明細表附卷可稽。則查無聲請人有其他收入來
    源，佐以聲請人提出薪資明細單為證，則以聲請人主張之收
    入來源，應全非虛罔，是以較高且含有各項獎金、收入在內
    之所得清單所示每月平均所得67,004元，扣除每月勞健保費
    、伙食費、福利金、宿舍費、停車費等費用約4,074元後，
    以62,930元作為核算其現在償債能力之基礎，較能反映真實
    收入狀況。
  ㈢至聲請人個人日常生活必要費用部分，審酌聲請人負債之現
    況，基於社會經濟活動之互賴及誠信，該日常生活所需費用
    ，自應節制開支，不得有超越一般人最低生活標準之享受，
    否則反失衡平，本院依消債條例第64條之2第1項，參酌衛福
    部社會司所公告歷年最低生活費標準，110年度臺南市最低
    生活費標準13,304元之1.2倍為15,965元，則聲請人每月最
    低生活費除有特殊情形並有證據證明者外，自宜以此為度，
    始得認係必要支出。聲請人主張每月個人必要生活費為16,0
    47元，尚與上開標準相近，應認可採。
  ㈣綜上所述，以聲請人現每月之收入62,930元為其償債能力基
    準，扣除其每月個人必要生活費16,047元後餘46,883元，而
    聲請人目前負債總額為6,345,986元，扣除保險解約金3,166
    元後，債務餘額為6,342,820元，以上開餘額按月攤還結果
    ，約11年期間始能清償完畢，堪認聲請人確有不能清償債務
    或有不能清償之虞之情事。從而，聲請人主張已不能清償債
    務，聲請本院准予更生，依所舉事證及本院調查結果，即無
    不合。
四、末按「法院開始更生程序之裁定，應載明其年、月、日、時
    ，並即時發生效力。」、「法院裁定開始更生或清算程序後
    ，得命司法事務官進行更生或清算程序，必要時得選任律師
    、會計師或其他適當之自然人或法人一人為監督人或管理人
    。」消費者債務清理條例第45條第1 項、第16條第1 項分別
    定有明文。本件聲請人其目前收入及財產狀況，不能履行債
    務，依聲請人其目前收入及財產狀況，未償之債務亦屬不能
    清償，有如上述。此外，復查無聲請人有消費者債務清理條
    例第46條各款所定駁回更生聲請等事由，從而，聲請人聲請
    更生，洵屬有據，應予准許，爰命司法事務官進行本件更生
    程序。
五、依消費者債務清理條例第11條第1 項、第45條第1 項、第16
    條第1 項，裁定如主文。
中　　華　　民　　國　　110 　年　　11　　月　　15　　日
              　　        民事庭　法　官　薛博仁
以上正本係照原本作成。
本裁定已於110年11月15日下午4時公告。
本裁定不得抗告。
中　　華　　民　　國　　110 　年　　11　　月　　15　　日
  　                              書記官　郭南宏